臺灣高等法院高雄分院刑事判決　　　　　　　　　九十一年度上訴字第一四一九號
　　上　訴　人
　　即　被　告　乙○○
右上訴人因毒品危害防制條例案件，不服臺灣高雄地方法院九十一年度訴字第一八七
三號中華民國九十一年七月二十六日第一審判決（起訴案號：臺灣高雄地方法院檢察
署九十一年度毒偵緝字第一四八號），提起上訴，本院判決如左：
    主  文
上訴駁回。
    事  實
一、乙○○前於民國八十七年間因傷害罪，經臺灣高雄地方法院判處有期徒刑三月確
    定，於八十八年五月十日易科罰金執行完畢。其於八十九年七月及九十年四月間
    又因施用毒品案件，經臺灣高雄地方法院檢察署檢察官聲請臺灣高雄地方法院以
    八十九年毒聲字第五五四六號及九十年毒聲字第二二一○號裁定送觀察、勒戒後
    ，均認無繼續施用毒品之傾向，分別經臺灣高雄地方法院檢察署檢察官於八十九
    年八月三日以八十九年毒偵字第四八六六號及於九十年四月二十六日以九十年毒
    偵字第一六六四號不起訴處分在案。詎其仍不知戒絕悔改，復各別基於施用第一
    級毒品海洛因、第二級毒品安非他命之概括犯意，自九十年十一、二月間某日起
    至九十一年四月一日止，連續在高雄縣旗山鎮○○○路二二○巷九弄十一號自宅
    及高雄市○○區○○街三十一巷十三弄二號四樓等處，將第一級毒品海洛因粉末
    攙入香煙內，第二級毒品安非他命則置於吸食器內用火燒烤加熱後再吸食其霧化
    氣體等方式，分別施用第一級毒品海洛因及第二級毒品安非他命多次。嗣先於九
    十年十二月二十三日凌晨二時五十分許，在高雄市○○區○○路與光復三街口為
    警查獲，並扣得其所有，供其施用之第一級毒品海洛因五包（驗後淨重共○˙五
    五公克）；繼又於九十一年四月一日下午四時三十分許，在高雄市○○區○○街
    三十一巷十三弄二號四樓，再度為警查獲，並扣得其所有，供其施用之第一級毒
    品海洛因七包（驗後淨重共三˙○四公克）及第二級毒品安非他命一包（驗後毛
    重四二˙九公克），經警採集其尿液送驗結果，仍檢出嗎啡及甲基安非他命陽性
    反應。
二、案經高雄市政府警察局刑警大隊及高雄市政府警察局楠梓分局分別移送臺灣高雄
    地方法院檢察署檢察官偵查起訴。
    理  由
一、右揭犯罪事實，業據上訴人即被告乙○○於原審及本院審理時坦白承認，且被告
    先後二次為警查獲後在警局所採集之尿液，經送驗結果，分別檢出甲基安非他命
    、嗎啡及甲基安非他命陽性反應，此有高雄市政府衛生局九十年十二月三十一日
    高衛試煙字第一六三號及高雄市立凱旋醫院九十一年五月十三日高市凱醫檢字第
    ○○四二九號煙毒尿液檢驗成績書各一份在卷足稽；而扣案被告所有疑似海洛因
    之白色粉末共十二包及疑似安非他命晶體一包，經分別送請法務部調查局及高雄
    醫學大學附設中和紀念醫院檢驗結果，確為海洛因及安非他命成分，其中海洛因
    十二包驗後淨重共三．五九公克（包裝重共四．○七公克），安非他命一包驗後
    毛重四二．九公克，亦有法務部調查局九十一年一月二十五日調科壹字第二二○
    ○一二七八五號及九十一年七月八日調科壹字第二二○○一三五八九號鑑定通知
    書及高雄醫學大學附設中和紀念醫院九十一年七月九日編號第九一○七－二三號
    檢驗報告各一份在卷可憑，並有該十二包海洛因及一包安非他命扣案可資佐證，
    堪認被告之自白核與事實相符，足以採信。又被告前於八十九年七月及九十年四
    月間因施用毒品案件，經臺灣高雄地方法院檢署檢察官聲請臺灣高雄地方法院以
    八十九年毒聲字第五五四六號及九十年毒聲字第二二一○號裁定送觀察、勒戒後
    ，均認無繼續施用毒品之傾向，分別經該署檢察官於八十九年八月三日以八十九
    年毒偵字第四八六六號及於九十年四月二十六日以九十年毒偵字第一六六四號不
    起訴處分在案等事實，有上開不起訴處分書、裁定及臺灣高等法院被告全國前案
    紀錄表、臺灣高雄地方法院檢察署刑案資料查註紀錄表各一份在卷可稽，足認被
    告前因施用毒品案件經觀察勒戒程序，由檢察官為不起訴處分後，三犯上揭施用
    海洛因、安非他命犯行。本件事證明確，被告施用第一級毒品海洛因、第二級毒
    品安非他命犯行，洵堪認定。
二、查海洛因、安非他命分屬毒品危害防制條例第二條第二項所稱之第一、二級毒品
    ，均不得持有、施用。次按犯毒品危害防制條例第十條之施用第一、二級毒品罪
    者，依同條例第二十條第一項、第二項前段規定，應由檢察官先將被告送勒戒處
    所觀察、勒戒，經觀察、勒戒後，無繼續施用毒品傾向者，應由檢察官為不起訴
    之處分。而依上開規定為不起訴處分後，三犯以上者，則不適用前揭規定，除應
    由檢察官聲請法院裁定先令入戒治處所施以強制戒治外，刑責部分即應依一般刑
    事訴訟程序予以追訴處罰，此觀同條例第二十條第三項規定自明。本件被告前既
    因施用毒品案件，經檢察官聲請原審法院裁定送勒戒處所觀察、勒戒後，認無繼
    續施用毒品傾向，先後二次均由檢察官為不起訴處分在案，其於該不起訴處分確
    定後三犯上開施用第一級毒品海洛因、第二級毒品安非他命犯行，依上所述，即
    應依法論科。是核被告所為，分別係犯毒品危害防制條例第十條第一項之施用第
    一級毒品罪及同條第二項之施用第二級毒品罪。其先後多次施用第一級毒品海洛
    因、第二級毒品安非他命之行為，均時間緊接，且反覆為之，所犯又各係同一罪
    名之罪，顯均係基於概括犯意為之，均應依連續犯規定，分別論以一罪，並依法
    均加重其刑。至被告先後持有第一級毒品海洛因、第二級毒品安非他命之多次行
    為，亦各係基於概括之犯意為之，本亦應以連續持有論，惟其持有後進而施用，
    其多次持有之低度行為，應均被其施用之高度行為所吸收，故均不另論其持有毒
    品罪。公訴人關於被告施用毒品海洛因部分，雖僅就其於九十一年四月一日施用
    一次之犯行起訴，而就其餘多次施用犯行，未於起訴書內敘及，但連續犯為裁判
    上一罪，檢察官就犯罪事實一部起訴者，依刑事訴訟法第二百六十七條規定，其
    效力及於全部，故本院就被告其餘多次施用海洛因之犯行，得一併審理，附此敘
    明。再查被告前於八十七年間因傷害罪，經臺灣高雄地方法院判處有期徒刑三月
    確定，已於八十八年五月十日易科罰金執行完畢之事實，已據被告供明在卷，並
    有原審被告院內索引卡紀錄表、臺灣高等法院被告全國前案紀錄表及臺灣高雄地
    方法院檢察署刑案資料查註紀錄表在卷可稽，其受有期徒刑之執行完畢後，五年
    內再犯本件有期徒刑以上之二罪，均為累犯，均應依刑法第四十七條規定，加重
    其刑，並均依法遞加之。又被告所犯施用第一級毒品及施用第二級毒品二罪間，
    犯意各別，行為互殊，應予分論併罰。
三、原審以被告罪證明確，因予適用毒品危害防制條例第十條第一項、第二項、第二
    十條第三項（漏載）、第十八條第一項前段，刑法第十一條、第五十六條、第四
    十七條、第五十一條第五款之規定，並審酌被告之素行及前已二次因施用毒品犯
    行，經觀察、勒戒，均由檢察官為不起訴處分確定後，仍未戒絕毒品，再犯相同
    之罪，顯見其戒毒意志不堅，有再度入監矯治必要，惟其施用毒品乃自戕一己之
    身體健康，尚未害及他人，且其犯後已坦承犯行，態度甲好等一切情狀，就其所
    犯施用第一級毒品量處有期徒刑一年，施用第二級毒品量處有期徒刑九月，並定
    其應執行刑為有期徒刑一年八月；併將扣案之白粉十二包（驗後淨重三˙五九公
    克）及晶體一包（驗後毛重四二˙九公克），經送驗結果，確含有第一級毒品海
    洛因及第二級毒品安非他命成分，有法務部調查局鑑定通知書及高雄醫學大學附
    設中和紀念醫院檢驗報告共三份在卷可稽，且經被告坦承為其所有，爰依毒品危
    害防制條例第十八條第一項前段規定宣告沒收銷燬之，至鑑驗耗損部分，既已滅
    失，即無庸再為沒收銷燬諭知。原審認事用法核無違誤，所處之刑亦屬適當，被
    告上訴意旨，以量刑過重為由，指摘原判決不當，為無理由，應予駁回。
據上論斷，應依刑事訴訟法第三百六十八條，判決如主文。
本案經檢察官朱文彬到庭執行職務。
中    華    民    國      九十一      年      九      月     二十五    日
                              臺灣高等法院高雄分院刑事第八庭
                                  審判長法官  郭雅美
                         法官  張盛喜
                                        法官  裕斗
右正本證明與原本無異。
施用第一級毒品部分如不服本判決應於收受本判決後十日內向本院提出上訴書狀，其
未述上訴理由者，並得於提起上訴後十日內向本院補提理由書狀（均須按他造當事
人之人數附繕本)「切勿逕送上級法院」。
其餘部分不得上訴。
                                      書記官  吳福連
中    華    民    國      九十一      年      九      月     二十七    日
附錄本判決論罪科刑法條：
毒品危害防制條例第十條：
  施用第一級毒品者，處六月以上五年以下有期徒刑。
  施用第二級毒品者，處三年以下有期徒刑。
                                                                        Ｋ
